【裁判字號】    90,易,1318
【裁判日期】    901005
【裁判案由】    毒品危害防制條例
【裁判全文】
臺灣臺北地方法院刑事判決                          九十年度易字第一三一八號
    公  訴  人  臺灣臺北地方法院檢察署檢察官
    被      告  甲○○
右列被告因違反毒品危害防制條例案件，經檢察官提起公訴（九十年度毒偵字第一七
七七號），本院判決如左：
    主      文
甲○○連續施用第二級毒品，處有期徒刑拾壹月。
扣案之施用毒品器具吸食器壹組沒收。
    事      實
一、甲○○前於民國八十四年一月間因肅清煙毒條例等案件，經臺灣高雄地方法院判
    處應執行有期徒刑三年七月，並經臺灣高等法院高雄分院上訴駁回確定。復於八
    十四年九月間因違反麻醉藥品管理條例案件，經臺灣高雄地方法院判處有期徒刑
    五月確定，於八十四年十一月六日入監執行（指揮書執畢日期為八十五年一月二
    十二日），嗣因於八十五年一月十五日經臺灣高雄地方法院就上開確定案件裁定
    應執行有期徒刑三年十月，乃接續執行肅清煙毒條例等案件（指揮書執畢日期為
    八十八年八月二十二日），又因於八十五年間違反槍砲彈藥刀械管制條例案件，
    經臺灣高雄地方法院判處有期徒刑六月確定，故接續執行之，於八十六年四月九
    日縮短刑期假釋出獄（縮刑期滿日為八十八年十二月三日），後因違反毒品危害
    防制條例案件，經臺灣花蓮地方法院以八十八年度毒聲字第二００號裁定送觀察
    、勒戒後，認無繼續施用毒品之傾向，由臺灣花蓮地方法院檢察署檢察官於八十
    八年五月五日以八十八年度偵字第一一二六號、第一六一三號為不起訴處分，嗣
    確定在案。詎其於前案不起訴處分五年內，復因施用第二級毒品安非他命，經臺
    灣花蓮地方法院以八十八年度毒聲字第三三二號裁定送觀察、勒戒後，認有繼續
    施用毒品傾向，除經臺灣花蓮地方法院於八十八年七月八日以八十八年度毒聲字
    第四三三號裁定其令入戒治處所施以強制戒治一年外，並經臺灣花蓮地方法院檢
    察署檢察官依一般刑事訴訟程序起訴其上開施用毒品罪之刑責，嗣經臺灣花蓮地
    方法院於八十八年八月三十一日以八十八年度易字第三八九號判處有期徒刑四月
    ，如易科罰金，以三百元折算一日，同年九月十八日確定在案，上開強制戒治案
    件，因執行戒治期間屆滿三月，戒治成效經評定合格，無繼續戒治之必要，經臺
    灣花蓮地方法於八十八年十一月十九日以八十八年度毒聲字第七九七號裁定停止
    戒治，所餘戒治期間付保護管束，因之完成其斷癮治療之程序，甫於八十八年十
    一月三十日出所，惟其仍不知戒絕毒癮，竟於停止強制戒治付保護管束期間內（
    上開肅清煙毒條例等案件之執行，業已撤銷假釋，定應執行殘刑二年七月又二十
    四日確定，於八十九年一月十九日經臺灣高雄地方法院檢察署發佈通緝在案。）
    ，自九十年三月間起至九十年六月十八日下午五時許止，在其臺北縣新店市○○
    路○段一七五巷七號一樓租住處連續施用第二級毒品安非他命多次，終於九十年
    六月十八日晚上十時許，在上址為警查（緝）獲，並扣得其所有供施用毒品器具
    吸食器一組。
二、案經臺北縣警察局蘆洲分局移送臺灣臺北地方法院檢察署檢察官偵查起訴。
    理      由
一、右揭事實，業據被告甲○○於警訊、偵查及本院審理時坦承不諱，又被告經警採
    得之尿液送驗結果，呈甲基安非他命陽性反應，此有臺北縣政府衛生局九十年七
    月十四日北衛檢字第三八九０九號尿液煙毒檢驗成績書一紙附卷可稽及被告所有
    供施用毒品所用之吸食器一組照片在卷及吸食器一組扣案可證。此外，並有臺灣
    高等法院檢察署刑案紀錄簡覆表、臺灣高等法院被告全國前案紀錄表、本院法務
    部被告在押在監資料表、臺灣花蓮地方法院八十八年度易字第三八九號刑事判決
    等各一件在卷可憑，足認被告之自白與事實相符，本件事實證據明確，其犯行堪
    以認定，應予依法論科。
二、按毒品危害防制條例公布生效後，施用毒品而犯第十條之罪者，經觀察、勒戒後
    ，無繼續施用毒品傾向者，應由檢察官為不起訴處分。有繼續施用毒品傾向者，
    由檢察官聲請法院裁定令入戒治處所施以強制戒治，期間為一年。又依前項規定
    為不起訴處分後，五年以內再犯第十條之罪，經觀察、勒戒後，認有繼續施用毒
    品傾向或三犯以上者，不適用前項之規定，但應由檢察官聲請法院先入戒治處所
    施以強制戒治，毒品危害防制條例第二十條第二項、第三項規定甚明。上開條項
    之立法意旨在於施用毒品有癮者，依修正前肅清煙毒條例第四條及第九條第三項
    、第七項規定，均有「勒戒」、「斷癮」之明文，惟徵之世界先進國家之醫療經
    驗及醫學界之共識，吸毒成癮者，欲求其「斷癮」、「戒絕」，非原肅清煙毒條
    例條文所定之「勒戒」所能達成，吸毒成癮者，除須在「勒戒處所」治療其身癮
    發作時之戒斷症狀，即所謂「生理治療」外，尚須在解除其身癮後，戒除其對於
    毒品之心理依賴，此項「心理治療」必須在原有監所措施外，另設治療、復建、
    宗教、心理諮詢、勞作等設施以相輔相成，始能克竟全功，故與治療其生理病症
    有異，而分成兩階段進行。且有無成癮，須先行觀察，因此，原則上觀察及勒戒
    併於「勒戒處所」內行之。換言之，須以「生理治療」及「心理治療」之併行措
    施，始能收「斷癮」之成效。是以無論係原肅清煙毒條例第九條第七項規定之犯
    同法條第一項、第二項之施用煙毒罪，依第三項規定勒戒斷癮後或第四條規定免
    除其後「再犯」、「三犯」之情形，或係毒品危害防制條例第二十條第三項規定
    「再犯」、「三犯」之情形，其認定均係以行為人所犯施用毒品罪是否已經勒戒
    斷癮或勒戒後強制戒治斷癮（最高法院八十二年度台非字第四０四號、台覆字第
    五三號、八十四年度台非字第二二六號、八十六年度台非字第二七三號判決意旨
    參照），是對於行為人所犯施用毒品罪之斷癮治療，當不能對於觀察、勒戒後，
    有繼續施用毒品傾向者所為之強制戒治即心理治療程序予以切斷，逕以原肅清煙
    毒條例規定之勒戒程序即認行為人已經斷癮，而違背毒品危害防制條例將施用毒
    品者視為「病患性犯人」，以「除刑不除罪」兼採實施保安處分性質之「觀察、
    勒戒」、「強制戒治」以代替原有刑罰矯治措施之立法本旨。然若行為人前因施
    用毒品經檢察官為不起訴處分（包括法院依上開程序所為之免刑判決）確定後，
    五年內再施用毒品，經送觀察、勒戒後，有繼續施用傾向者，應令入戒治處所施
    以強制戒治，有關其「心癮」部分，既經強制戒治之方式治療後，認其執行戒治
    期間已屆滿三月，且戒治成效經評定合格，無繼續戒治之必要，而為法院裁定停
    止強制戒治，並付保護管束，自應認其所犯施用毒品罪之斷癮治療（包括身癮及
    心癮）已經完成。從而，於停止戒治付保護管束期間內，行為人有施用毒品之犯
    行，自應依前開法文中所稱之「三犯以上者」處斷。
三、次按安非他命屬中樞神經興奮劑，具有輕微之成癮性，服用後會產生依賴性、耐
    藥性，並引起不安、頭昏、顫抖、亢進性反應、失眠、焦慮、譫妄、慢性中毒、
    精神障礙、類似精神分裂症之錯覺、幻覺、妄想及伴有行動與性格異常等副作用
    ，其劑量增大時，甚或會導致死亡；而其慣用者，由於精神錯亂，更具有暴力攻
    擊及反社會行為等傾向，情況極為嚴重，尤以戒解不易，其毒害不在煙毒之下，
    因之毒品危害防制條例將其列為第二級毒品。查被告於所犯施用毒品罪經二次斷
    癮治療完成後，仍不知戒絕毒癮，又於停止強制戒治付保護管束期間內之自九十
    年三月間起至同年六月十八日下午五時許止多次施用第二級毒品安非他命之行為
    ，核係三犯毒品危害防制條例第十條第二項之施用第二級毒品安非他命罪，其施
    用毒品前非法持有毒品之低度行為，為非法施用毒品之高度行為所吸收，不另論
    罪。其先後多次施用第二級毒品安非他命之犯行，時間緊接，方法相同，所犯係
    構成要件相同之罪名，顯係基於概括犯意而為之，為連續犯，應依刑法第五十六
    條規定，論以一罪，並加重其刑。爰審酌被告前因違反麻醉藥品管理條例、肅清
    煙毒條例及槍砲彈藥刀械管制條例等案件，經縮刑假釋出監，仍不知悔改，又再
    因違反毒品危害防制條例案件，先後經二次斷癮治療後，於八十八年十一月三十
    日離開臺灣花蓮戒治所，旋又連續犯本件施用毒品罪，顯無深切悔改之意，犯罪
    之動機、目的、手段及犯罪後坦承犯行之態度等一切情狀，量處如主文所示之刑
    ，以資懲儆。扣案之吸食器一個，為被告所有供犯罪所用之物，業據被告供承甚
    明，爰依刑法第三十八條第一項第二款併予宣告沒收。
據上論斷，應依刑事訴訟法第二百九十九條第一項前段，毒品危害防制條例第十條第
二項，刑法第十一條前段、第五十六條、第三十八條第一項第二款判決如主文。
本案經檢察官蔡佳玲到庭執行職務
中      華      民      國      九十    年      十      月      五      日
                                    臺灣臺北地方法院刑事第五庭
                                        法  官  朱夢蘋
右正本證明與原本無異。
如不服本判決應於送達後十日內向本院提出上訴狀
                                        書記官  周小玲
中      華      民      國      九十    年      十      月       八     日
附錄：
毒品危害防制條例第十條
施用第一級毒品者，處六月以上五年以下有期徒刑。
施用第二級毒品者，處三年以下有期徒刑。


司法院資訊處製作；財團法人民間司法改革基金會備份。
